【裁判字號】    99,易,2751
【裁判日期】    991108
【裁判案由】    毒品危害防制條例
【裁判全文】
臺灣臺北地方法院刑事判決              99年度易字第2751號
公  訴  人  臺灣臺北地方法院檢察署檢察官
被      告  甲○○
上列被告因毒品危害防制條例案件，經檢察官提起公訴（99年度
毒偵字第3183號），嗣於本院準備程序中，被告就被訴事實為有
罪之陳述，經告以簡式審判之要旨，並聽取當事人意見後，本院
裁定行簡式審判程序，判決如下：
    主  文
甲○○施用第二級毒品，累犯，處有期徒刑伍月，如易科罰金，
以新臺幣壹仟元折算壹日。扣案吸管參支沒收。
    事  實
一、甲○○前於民國88年間，因施用第二級毒品案件，經觀察、
    勒戒後，認無繼續施用毒品之傾向，業由臺灣士林地方法院
    檢察署檢察官於88年11月18日為不起訴確定；嗣於89年間再
    因施用第二級毒品案件，經觀察、勒戒後，認有繼續施用毒
    品之傾向，經臺灣板橋地方法院檢察署檢察官於90年3月8日
    以90年度毒偵緝字第79號、90年度毒偵緝字第80號提起公訴
    ，並經臺灣板橋地方法院於90年6月3日以90年度易字第1412
    刑事判決應執行有期徒刑10月確定；又於91年間因施用第二
    級毒品案件，經臺灣板橋地方法院檢察署檢察官於91年10月
    3 日以91年毒偵字3547號提起公訴，並經臺灣板橋地方法院
    於92年3月27日以92年易字360號判決應執行有期徒刑7 月確
    定，甫於94年11月22日保護管束期滿執行完畢。詎其猶不知
    悔改，復基於施用第二級毒品甲基安非他命之犯意，於99年
    8 月24日晚間某時許，在臺北縣新店市○○路之友人住處內
    ，以吸管與錫箔紙燒烤後吸食煙霧之方式，施用甲基安非他
    命。嗣於99年8月26日下午5時40分許，在臺北縣新店市○○
    街83巷21-1號7 樓之住處為警搜索，扣得其所有並供其施用
    毒品用之吸管3支及殘渣袋1只，經警方採集其尿液送驗結果
    ，發現呈現安非他命類陽性反應，因悉上情。
二、案經臺北縣政府警察局新店分局報告臺灣臺北地方法院檢察
    署檢察官偵查起訴。
    理  由
一、訊據被告甲○○對於上開事實坦承不諱（見本院99年10月25
    日準備程序及審判筆錄），而被告為警查獲後所採集之尿液
    ，其送驗結果係呈現安非他命及濃度較高之甲基安非他命陽
    性反應，有臺灣檢驗科技股份有限公司99年9 月15日濫用藥
    物檢驗報告在卷可稽（見臺灣臺北地方法院檢察署99年度毒
    偵字第3183號卷第43頁），復有施用毒品所使用之吸管3 支
    扣案可佐，足認被告任意性自白與事實相符，事證明確，犯
    行堪以認定，應予依法論科。
二、按毒品危害防制條例於92年7月9日修正公布，自93年1月9日
    施行。其中第20條、第23條將施用毒品之刑事處遇程序，區
    分為「初犯」及「5年內再犯」、「5年後再犯」。依其立法
    理由之說明：「初犯」，經觀察、勒戒或強制戒治後，應為
    不起訴處分或不付審理之裁定；「5 年內再犯」者，因其再
    犯率甚高，原實施之觀察、勒戒及強制戒治既已無法收其實
    效，爰依法追訴或裁定交付審理。至觀察、勒戒或強制戒治
    執行完畢釋放後，「5 年後再犯」者，前所實施之觀察、勒
    戒或強制戒治已足以遮斷其施用毒品之毒癮，為期自新及協
    助其斷除毒癮，仍適用「初犯」規定，始應先經觀察、勒戒
    、強制戒治之程序。從而依該次修正後之規定，僅限於「初
    犯」及「5 年後再犯」二種情形，應先經觀察、勒戒或強制
    戒治之程序，此乃該條例第10條之例外規定。倘被告於5 年
    內已再犯，經依法追訴處罰，縱其第3次（或第3次以上）再
    度施用毒品之時間，在初犯經觀察、勒戒或強制戒治執行完
    畢釋放5年以後，因與單純之「5年後再犯」之情形有別，不
    合於「5年後再犯」之例外規定；且因已於「5年內再犯」，
    顯見其再犯率甚高，原實施觀察、勒戒或強制戒治，已無法
    收其實效，即應回歸原則性規定，由檢察官逕行起訴，依該
    條例第10條處罰（最高法院96年度臺非字第236 號判決意旨
    及97年度第5 次刑事庭會議決議參照）。經查，被告有如事
    實欄所示施用毒品紀錄，有臺灣高等法院被告前案紀錄表在
    卷可按，揆諸前開規定及說明，被告所為本件施用二級毒品
    之犯行，並無「初犯」規定之適用，應直接訴追處罰。
三、按甲基安非他命為毒品危害防制條例第2條第2項第2 款明定
    之第二級毒品。核被告所為，係犯毒品危害防制條例第10條
    第2 項之施用第二級毒品罪。被告施用前持有第二級毒品之
    低度行為，為施用之高度行為所吸收，均不另論罪。查被告
    有如事實欄所示刑之宣告及執行完畢情形，有臺灣高等法院
    被告前案紀錄表在卷可考，其於94年11月22日執行完畢後，
    5 年內故意再犯本件有期徒刑以上之罪，為累犯，應依刑法
    第47條第1 項規定加重其刑。爰審酌被告前因施用毒品，歷
    經觀察、勒戒程序，並經追訴審判，惟仍未能完全戒絕毒癮
    ，復再犯本件施用毒品罪，其施用毒品對於社會秩序固有間
    接之影響，惟本質上尚屬自我戕害行為，暨被告之素行、生
    活狀況、智識程度、犯後坦承犯行之態度等一切情狀，量處
    如主文所示之刑，並諭知易科罰金之折算標準。又扣案吸管
    3 支係被告所有並供其施用毒品之用，業據被告供承在卷（
    見同上審判筆錄第3 頁），屬被告所有供犯罪所用之物，爰
    依刑法第38條第1項第2款規定宣告沒收，至扣案所謂「安非
    他命殘渣袋」，因無證據證明內有毒品安非他命，又非義務
    沒收之物，爰不另為沒收之諭知，併此敘明。
據上論斷，應依刑事訴訟法第273條之1第1項、第299條第1 項前
段，毒品危害防制條例第10條第2 項，刑法第11條前段、第47條
第1項、第41條第1項、第38條第1項第2款，判決如主文。
本案經檢察官黃碧玉到庭執行職務。
中    華    民    國    99    年    11    月    8     日
                        刑事第十四庭  法  官  賴武志
以上正本證明與原本無異。
如不服本判決應於收受送達後10日內向本院提出上訴書狀，並應
敘述具體理由；其未敘述上訴理由者，應於上訴期間屆滿後20日
內向本院補提理由書（均須按他造當事人之人數附繕）「切勿逕
送上級法院」。
                                      書記官  劉麗英
中    華    民    國    99    年    11    月    8     日
附錄本案論罪科刑法條全文毒品危害防制條例第10條：
施用第一級毒品者，處6月以上5年以下有期徒刑。
施用第二級毒品者，處3年以下有期徒刑。

司法院資訊處製作；財團法人民間司法改革基金會備份。
